【裁判字號】    98,訴,306
【裁判日期】    981106
【裁判案由】    毒品危害防制條例
【裁判全文】
臺灣士林地方法院刑事判決               98年度訴字第306號
公  訴  人  臺灣士林地方法院檢察署檢察官
被      告  乙○○
                    （現羈押於臺灣士林看守所）
選任辯護人  郭世昌律師
上列被告因毒品危害防制條例案件，經檢察官提起公訴（98年度
偵字第10354 號），本院判決如下：
    主  文
乙○○販賣第三級毒品，處有期徒刑貳年陸月。扣案之第三級毒
品愷他命壹包驗餘數量參點陸陸陸公克（惟外包裝塑膠袋及標籤
除外），貳包驗餘數量柒點捌柒參公克（連同該二個外包裝塑膠
袋）及扣案之新臺幣壹仟伍佰元均沒收；未扣案之行動電話門號
0000000000（含ＳＩＭ卡）沒收，如全部或一部不能沒收時，追
徵其價格或以其財產抵償之。
    事  實
一、乙○○明知愷他命（Ketamine）係毒品危害防制條例列管之
    第3 級毒品，為滿足毒癮，竟藉販賣牟利，基於販賣第3 級
    毒品愷他命之犯意，於民國98年7 月22日20時10分許，以其
    所有持用之行動電話門號0000000000號與戊○○持用之行動
    電話門號0000000000號聯絡後，在臺北市大同區○○○路○
    段83號前，以新台幣（下同）1500元價格，販賣3.667 公克
    之愷他命1 小包予戊○○。嗣於98年7 月22日20時10分許，
    在上址為警查獲，並自戊○○扣得甫向乙○○購得之愷他命
    1 包（送驗數量3.667 公克，驗餘數量3.666 公克，含一個
    外包裝塑膠袋及一張標籤），另自乙○○扣得愷他命2 包（
    送驗數量共7.874 公克，驗餘數量7.873 公克，含二個外包
    裝塑膠袋及二張標籤）及戊○○支付之價金1500元。
二、案經臺北市政府警察局士林分局報請臺灣士林地方法院檢察
    署檢察官偵查起訴。
    理  由
壹、證據能力部分：
一、被告以外之人於檢察事務官、司法警察官或司法警察調查中
    所為之陳述，與審判中不符時，其先前之陳述具有較可信之
    特別情況，且為證明犯罪事實存否所必要者，得為證據。刑
    事訴訟法第159 條之2 定有明文。上開條文所稱之具有較可
    信之特別情況，係指比較證人於審判中及審判外之陳述，何
    者係本於證人之真意陳述，或有無其他外在因素影響證人陳
    述經驗事實等情形而言。認定證人審判外陳述具有較可信之
    特別情況時而有證據能力時，應與審判中陳述之憑信性之比
    較，就是否足以證明犯罪事實，為證明力之判斷。法院於認
    定證人警詢陳述是否具有較可信之特別情況時，比較證人於
    審判中及審判外為陳述時之外部附隨環境或條件，如警詢有
    無踐行告知義務或違反法定障礙事由期間不得詢問、禁止夜
    間詢問之規定，陳述是否出於任意性？及證人與案件之利害
    關係、精神狀況等各項為整體考量，以判斷警詢陳述是否確
    實出於真意及審判中有無因受到時間間隔而無法明確陳述，
    或因事後與案件利害關係改變等外在因素而未能本於真意陳
    述等情形，致與先前於警詢陳述不符，且無從以其他證據代
    替，確為證明犯罪存否所必要。查本案證人戊○○於警詢之
    陳述，雖屬被告以外之人於審判外之言詞陳述，屬傳聞證據
    ，與證人戊○○於本院審判中之證述不符；而核證人警詢陳
    述之外部附隨之環境、條件，詢問之警察明確告知得行使下
    列之權利：一、得保持緘默，無須違背自己之意思而為陳述
    。二、得選任辯護人。三、得請求調查有利之證據。並經證
    人戊○○同意夜間詢問；且有警員甲○○為詢問，而另一員
    警吳彬綺為筆錄製作；又不用請律師到場，有該證人98年7
    月22日之筆錄足憑；且查無警員當時有何不正取供之情形，
    再初次經警詢問較無利害衡量，且無被告在庭之壓力之情況
    下，堪認證人戊○○於警詢並未遭受任何外力壓迫，所述應
    係出於其自由意志，依當時客觀環境及條件加以觀察，可信
    度甚高。足認該證人先前警詢之陳述具有較可信之特別情況
    ，且為證明本件被告乙○○犯罪事實存否所必要，揆諸上揭
    規定，例外取得證據能力，自得作為本院認定被告有罪之證
    據資料。
二、被告以外之人於偵查中向檢察官所為之陳述，除顯有不可信
    之情況者外，得為證據，刑事訴訟法第159 條之1 第2 項定
    有明文。查證人戊○○、甲○○等人於偵查中之證述，業經
    具結，且渠等證詞，並無顯不可信之情狀。雖未經被告詰問
    ，然前開證人嗣於本院審理中經以證人身分傳訊到庭，實行
    交互詰問，當足以保障被告對質、詰問權之行使。且證人戊○○、甲○○之證詞為證明被告犯行所必要，亦無證明力過
    低之情。從而依前揭說明，各該證人之證述，自得作為認定
    被告犯罪之證據。
三、就有關扣案之現金1500元及扣自戊○○身上1 包愷他命暨扣
    自被告身上之2 包愷他命之證據能力部分：辯護人以本案有
    創造犯意型之誘捕偵查云云。經查：
(一)、證人戊○○於本院結證：伊打電話給被告，並非有警察叫伊
    做的；社子派出所伊僅認識一個叫蔡炳霖（音譯），當天逮
    捕伊之警員伊未見過；當時並沒有毒癮發作。（見本院卷第
    60、63、71頁）戊○○於偵查中結證，並無與警方配合抓被
    告販毒。（見偵查卷第69頁）。
(二)、證人即社子派出所警員甲○○於偵查中結證：我們在現場已
    經埋伏了一個多鐘頭，本件查獲之方式不是用釣魚方式，戊○○不是我們的線民…一般我們接獲線報後，就會去埋伏，
    碰運氣，原則上都是取完後就分開，可能只抓到買家，這次
    我們也很意外，可以在現場抓到買賣雙方，我們真的運氣好
    。（見偵查卷第100 頁）其再於本院結證：之前不認識戊○○，我們警察亦無請戊○○打電話給被告去買毒品；我在案
    發前確定沒看過被告及戊○○。（見本院卷第73、75頁）
(三)、證人即社子派出所警員丁○○亦證：伊不認識戊○○，至於
    蔡炳霖於案發時已在警備隊，而查獲時蔡炳霖並無在場。（
    見本院卷第87頁）
(四)、由上開三位證人所證，戊○○打電話要向被告拿取愷他命，
    並非基於警察之授意甚明，當無所謂釣魚式之偵查犯罪型態
    ；復有證人戊○○所簽之自願受搜索同意書（詳下述）及證
    人甲○○所證：當時有請被告及戊○○簽自願受搜索同意書
    及權利告知。（見本院卷第77頁）復有卷附之被告及戊○○
    二人所簽之二紙自願受搜索同意書及搜索扣押筆錄暨扣押物
    品目錄表附偵查卷可考（見偵查卷第35至45頁）。從而得知
    本案之逮捕被告及戊○○暨對二人進行搜索之程序均屬合法
    ，並無所謂之創造犯意型之誘捕偵查。則扣案之現金1500
    元及扣自戊○○身上之1 包愷他命暨扣自被告身上之2 包愷
    他命均有證據能力自不待言。
四、被告以外之人於審判外之陳述，經當事人於審判程序同意作
    為證據，法院審酌該言詞或書面陳述作成時之情況，認為適
    當者，亦得為證據。當事人、代理人或辯護人於法院調查證
    據時，知有第159 條第1 項不得為證據之情形，而未於言詞
    辯論終結前聲明異議者，視為有前項之同意，刑事訴訟法第
    159 條之5 定有明文。本件認定事實所引用之卷內通聯紀錄
    及有關採尿檢驗報告、扣案之毒品鑑定報告，雖屬傳聞證據
    ，惟當事人於本院準備程序（見本院卷第27頁）及審判期日
    中均未爭執其證據能力，且迄至言詞辯論終結前亦未再聲明
    異議，本院審酌此等證據資料製作時之情況，尚無違法不當
    及證明力明顯過低之瑕疵，亦認為以之作為證據應屬適當，
    故揆諸前開規定，依刑事訴訟法第159 條之5 規定，應認前
    揭證據資料有證據能力。
貳、實體部分：
一、訊據被告乙○○矢口否認前揭犯行，辯稱：當日戊○○打電
    話給伊，伊對其稱：其所有之愷他命係要供己施用，係戊○○拜託伊，伊才給彼，而價錢係戊○○所定的，伊並無賺取
    利潤；且當時伊並未拿到戊○○所交付之1500元云云。其辯
    護人為被告辯護稱：本案係警員創造犯意型之誘捕偵查，扣
    案之愷他命、現金1500元並無證據能力；且被告係以低於原
    價轉讓予戊○○，被告並無圖利之意云云。經查：
(一)、證人戊○○於偵查中所證：98年7 月22日20時10分在大同區
    ○○○路4 段83號前為警查獲時，從背包起出之愷他命1 包
    ，是向乙○○購買，是當天7 點多近8 點時，在延平北路4
    段的ＯＫ便利商店前面，以1500元購得，錢已經交給他，他
    身上的1500元是我向他購買毒品所交付的，是我付給他的錢
    （見偵查卷第69頁）。剛交易完沒多久就被抓，我是以0000
    000000打他0000000000，在交易之前打了好幾通電話，我只
    知道他是跟別人買1 包1500元，他是原價給我，沒有賺。其
    於警詢中證述：警方在98年7 月22日晚上8 時10分，經伊同
    意簽具自願搜索同意書，警方在我所背之背包內查獲毒品愷
    他命1 包，我不知重量為何。…還有在我朋友「師公雞」所
    穿短褲內查獲毒品愷他命2 包，及他手上還握有1500元。警
    方在我身上所查扣之愷他命1 包是我自行要食用，其來源是
    我以1500元向我朋友「師公雞」所購買，乙○○即是我所稱
    之朋友「師公雞」。乙○○手上之1500元即是我向他購買毒
    品愷他命給他的。（見偵查卷第18至21頁）
(二)、證人甲○○於偵查中結證：之前我們有線報，在查獲地點之
    超商附近，經常有人在進行毒品交易，只是不知道是交易那
    一種毒品，在現場時我們也嚇一跳，怎會有人如此囂張，當
    時我看到被告手上還拿著收到的交易現金在揮舞，我們當場
    抓，他們二人都承認在現場做買賣，抓到時戊○○身上查到
    1 包愷他命，他當場說是向乙○○買的，乙○○手上的錢15
    00元，我們問他是什麼錢，他一開始有猶豫，後來說是戊○○給他買毒品的錢，就是戊○○身上那包毒品的錢。
(三)、證人甲○○於本院亦證：我們到現場埋伏約一個多小時，發
    現他們在超商前交易，我們就前往取締，當時被告手中拿著
    錢，買毒品的人身上有K 他命。我們看到現場買的人坐在OK
    便利商店外面的板凳，左右看，我不確定他是否有抽煙，當
    犯嫌出現時，因為他從我們埋伏的巷子出來，走路東張西望
    ，看起來怪怪的。所以我們就特別注意，他走過來後，兩人
    見面並進行交易，一般交易完就馬上走掉，他們反而是繼續
    交談，我們就圍過去，當時被告還在HIGH的狀態，他有說他
    當時有抽K 他命。有看到被告當天手上拿到1500元；確定是
    交易完畢，被告手中拿錢，東西在另外一個人身上，當然是
    交易完畢；被告當時錢還在手上揮舞，被告站著，買方坐在
    椅子上。（見本院卷第72至74、75頁）…線報是說那個點有
    交易毒品，通常是1 級或2 級毒品，沒想到這次抓到3 級。
    ；再結證：（問：你們上前捕獲時，被告與戊○○兩個還在
    聊天？）答：是。（問：在聊天前，被告交付毒品，買方交
    付錢，這個過程你都有看到？）答：是。（問：你距離他們
    多遠？）答：約二十公尺。（問：你如何知道那包是毒品？
    ）答：我看到他們有交易東西的動作，手碰手接觸到，所以
    下去盤查，才查到他們手上有錢，買方包包中有查到毒品一
    包。
(四)、證人丁○○亦證：我們過去那邊看，看到證人戊○○很可疑
    ，所以我們就過去等待，看一下，我們待了差不多一小時。
    （問：你們在那裡有無具體的線報？）答：沒有具體線報也
    會過去看一下。（問：證人有無看到被告與戊○○的交易過
    程？）答：看到二人有接觸到，所以就過去盤查。（問：所
    謂接觸是何意？）答：他們兩人的手有碰在一起，像是交易
    。（問：你有看到被告有什麼動作？）答：兩人接觸到後，
    被告看起來好像很高興。（問：當時被告的手有無拿東西？
    ）答：我記得是拿錢。（問：被告手拿錢後，有無作其他的
    動作？）答：我靠過去看時，被告的手揮來揮去。（問：你
    有無看到他們交易完後，有無坐下聊天或什麼？）答：另一
    位坐著，被告是站著。…後來在被告手上扣到錢，我記得15
    00元，戊○○身上扣到1 包愷他命。（見本院卷第89、90頁
    ）
(五)、被告於警詢中所供，警方在我所穿短褲內查獲愷他命2 包（
    各淨重3.63及3.48公克）及在我手上還握有1500元等證物，
    警方所查獲之犯罪物證均是我所有，我全程在場。…而我朋
    友綽號「長頭」遭警方所查獲之毒品愷他命1 包，是我以15
    00元賣給他的。他是在晚上7 時34分用0000000000之行動電
    話撥打我的行動電話0000000000，他急需要毒品愷他命，要
    我賣給他…當日所查獲之戊○○即是我朋友綽號「長頭」。
    （見偵查卷第13頁）。其於98年8 月5 日偵查時即供稱，警
    察上前查獲時，1500元已經在我身上。（見偵查卷第76頁）
(六)、綜上三位證人所證及被告所供，被告及戊○○為警查獲時，
    被告以1500元販賣1 包愷他命予戊○○之交易行為業已完成
    ，且被告手中尚握有1500元之現金，而戊○○身上扣到1 包
    愷他命等情，堪屬明確。則被告於偵查中所辯，其手上拿著
    1500元，是我自己的錢或於本院所辯，戊○○所交付之金錢
    其尚未拿到手云云，均係卸責之詞，不足採信。
(七)、至於戊○○於本院結證：該包扣自其身上之愷他命，是伊
    拜託被告幫伊買的，被告稱其跟朋友買1500元，所以賣伊15
    00元。我要拿錢給被告時，警察就衝過來，被告的手有無
    拿到錢，沒有印象，應該是沒有吧…錢是我硬塞的，他有推
    我的手。惟其亦證稱：偵查中之記憶比較清楚（見本院卷第
    64頁）再證稱：（問：你當天打給被告，被告有無說K 他
    命是他自己要用？）答：有，我是拜託他轉讓給我。他有推
    我的手。
１、本院認：證人所述：被告稱其向朋友買1500元，故賣伊亦15
    00元云云，惟此乃聽聞自被告所言，即所謂傳聞證據，非親
    自見聞，尚不得據以認定被告販賣給戊○○之該包愷他命即
    係由被告以1500元購得，是證人戊○○此部分之證詞難以採
    信。
２、至於證人戊○○所證，被告有稱其愷他命係自己要用，我拜
    託他二次，他才轉讓給我云云。惟以：被告之0000000000行
    動電話及證人戊○○之0000000000行動電話自98年7 月22日
    19時34分，「此為證人戊○○於警詢所述，其打電話給被告
    ，要他賣愷他命給伊之時間（見偵查卷第19頁）」，迄同日
    20時10分許案發為警逮獲時，二人間之通聯紀錄，並非僅係
    戊○○主動打電話給被告，亦有被告於同日19時52分打電話
    給戊○○（見偵查卷第91頁），並非如證人戊○○所證，均
    係伊主動打電話拜託被告賣愷他命給伊。而證人戊○○另證
    ：案發時其無毒癮發作（見本院卷第71頁），亦見戊○○於
    案發時並非急於非用愷他命不可，則證人戊○○所證，都是
    經伊拜託被告，被告才答應轉讓給伊云云，並不可採。再縱
    使被告原本購入之愷他命係自己要用，惟經戊○○電話要約
    ，嗣再至案發現場以1500元出售給戊○○之事實亦堪確立。
    自不能以其原本要用，即認被告未有出售愷他命之舉（至於
    是否有圖利之意，容後論述）。況以證人戊○○於本院經檢
    察官詰問時，卻另證：其係託被告幫伊買愷他命，苟係被告
    受戊○○之託才去買，惟依被告所供，案發時交予戊○○之
    愷他命，係其於98年6 月30日至寶貝酒店所買。被告殊無可
    能，另於案發當日再向該酒店之服務生以5 公克2000元或25
    00元另行購買，而以1500元賣給戊○○，亦見戊○○於本院
    結證時一再反覆，而有迴護被告之情，殊非足採。
３、再證人戊○○於本院所證，其硬塞現金1500元給被告或不知
    被告有無收到其給他之1500元云云。惟以前開執行搜索之警
    員證人甲○○、丁○○及被告於警詢初次詢問或經檢察官訊
    問時，均證明被告業已取得現金1500元於手中執有，則證人
    戊○○於本院上開所證，即係迴護被告之證詞，亦難採憑。
(八)、次按販賣毒品之所謂販賣行為，係行為人基於營利之目的，
    而販入或賣出毒品而言。販賣毒品者，其主觀上須有營利之
    意圖，且客觀上有販賣之行為，即足構成，至於實際上是否
    已經獲利，則非所問。即於有償讓與他人之初，係基於營利
    之意思，並著手實施，而因故無法高於購入之原價出售，最
    後不得不以原價或低於原價讓與他人時，仍屬販賣行為。必
    也始終無營利之意思，縱以原價或低於原價有償讓與他人，
    方難謂為販賣行為，而僅得以轉讓罪論處。（最高法院93年
    度台上字第1651號裁判意旨參照）
１、被告所辯，其向林森北路、長春路之寶貝酒店之少爺所購買
    之愷他命每包5 公克2500元或其於警詢中所供，5 公克2000
    至2500元（因警詢筆錄記為2000元，被告稱員警紀錄有誤，
    即逕以被告所稱其原所述之5 公克2000至2500元來論述），
    伊一包以1500元販賣予戊○○，然倒賠1000元，而無營利意
    圖，並舉證人丙○○為證云云。本院查：
、證人丙○○雖於本院所證：約在今年6 月底在林森北路、長
    春路旁之酒店與被告等人約有5 、6 人在該處喝酒，被告有
    向該酒店之服務生購買毒品愷他命及搖頭丸，其有在包廂走
    道上，聽到愷他命一克5 百，搖頭丸一顆6 百；他與服務生
    不認識云云。惟本院以販賣毒品係政府大力查緝之違法行為
    ，則有毒品交易大凡係祕密進行，愈少人知道愈安全，且買
    賣雙方應有認識，以防被出賣，方有可能進行毒品交易，豈
    有一去酒店消費，即在包廂走道上問服務生有無愷他命、搖
    頭丸可賣，而服務告大方告以毒品之價格，且被告並非一人
    獨行，尚有丙○○等5 、6 人陪同一起，該服務生豈有如此
    大膽說出其販賣之愷他命一克、搖頭丸一顆價格若干元，而
    不怕被查獲？則其所證有在該酒店之包廂走道聽到上開服務
    生與被告之對話云云，顯係臨訟迴護被告之證詞，實難採憑
    。
、再據被告所供，其因有施用毒品經家人及女友發現非常不諒
    解，故其已下定決心，不再施用毒品，且其快要結婚，其女
    友亦告誡其不得再碰毒品，已下決心要改，並無營利之意圖
    云云。本院以：苟被告真有下定決心不再施用毒品，其為警
    查獲時，身上尚有二包重量亦與販賣給戊○○之該包愷他命
    相近重量之愷他命，大可一併送給戊○○，豈有自己尚保留
    二包在身；況被告查獲時經採尿送驗亦呈愷他命陽性反應及
    ＭＤＭＡ陽性反應，亦見被告並無其所稱之其已有下定決心
    不再施用愷他命，故其所辯要供己用，其無營利意圖，殊非
    足採。
、且愷他命毒品可任意分裝或增減其分量，每次買賣之價量，
    並依雙方關係之深淺、當時之資力、需求程度及對行情之認
    知等因素為機動調整。況愷他命之價格不低，取得不易，凡
    為販賣之不法勾當者，苟無利可圖，應無甘冒被查緝法辦重
    刑之危險，平白無端義務為該買賣之工作，是依合理判斷，
    其販入之價格必較售出之價格低廉，而有從中賺取買賣差價
    牟利之意圖；再參以戊○○於本院亦證：其認識被告雖有二
    年，惟僅係去朋友「阿達利」家看到，不會有很長的交集，
    在朋友家僅是一般的哈啦。（見本院卷第67頁）亦見被告與
    戊○○交情不深，並無理由應戊○○之要求、拜託即冒被查
    緝之風險，且以低於其買入之價格賣出。況戊○○其再證：
    當時外面行情，5 克連包裝袋一包2000元（見偵查卷第68頁
    、本院卷第69、70頁），即一克400 元，而被告賣給戊○○
    之一包愷他命僅重3.667 公克（包含包裝袋）。依此核算該
    包愷他命僅1467元（400x3.667=1467），則被告乃屬有利潤
    可圖，況其亦稱一次買3 包可便宜2 、3 百元（見本院卷第
    10頁）。準此，被告販賣該包愷他命尚有利潤亦甚明。至於
    被告所供其買來時，服務生告以一包有5 公克，何以經警秤
    重後，一包僅3 點多公克云云。然被告經本院訊以（問：你
    6 月30日那天僅買3 包K 他命？）被告答：是。（問：你不
    是要買來用，為何6 月30日到7 月22日都沒有用？）被告答
    ：當天我用掉半包，吃了三顆搖頭丸。（問：你用掉的半包
    是當天跟他買來的半包？）被告答：是。（問：之後沒有再
    用？）被告答：有，案發前兩三天在家用掉差不多半包快用
    完等語（見本院卷第94至95頁）。是被告既然於6 月30日只
    買三包，並且用掉一包（半包加上半包），應該只剩二包才
    正確，惟本案確扣到三包，亦見被告向上手所買到之愷他命
    應非如扣案之三包，而係被告另行自己分裝出來之三包，故
    其所稱原來之重量每包5 公克尚屬正確，之後被扣到之三包
    即非原來所購得之三包亦堪認定，則被告苟係均供己用，其
    亦不必再予分裝以利出售，亦見被告所辯，其購得之愷他命
    均係供己施用云云，亦不足採。
(九)、再扣自被告身上之白色結晶性粉末2 包，驗出愷他命，送驗
    數量7.874 公克（含2 個塑膠袋及2 張標籤），驗餘數量7.
    873 公克（含2 個塑膠袋及2 張標籤），扣自戊○○身上之
    白色結晶粉末1 包，驗出愷他命，送驗數量3,667 公克（含
    1 個塑膠袋及1 張標籤），驗餘數量3.666 公克（含1 個塑
    膠袋及1 張標籤）有行政院衛生署管制藥品管理局管檢字第
    0980007881號鑑定書函可據。此外，復有被告之手機000000
    0000與戊○○0000000000通聯紀錄可稽（見偵查卷第83頁正
    、反面、90、91頁）及戊○○指認被告之照片附偵查卷第31
    至32頁可考暨搜索扣押筆錄、扣押物品目錄表（見偵查卷第
    35至45頁）、毒品照片、現鈔照片（見偵查卷第49 頁） 足
    佐。
二、綜上，被告及辯護人所辯均不足採。本件事證明確，其犯行
    洵堪認定，應依法論科。
三、核被告乙○○所為，係犯毒品危害防制條例第4 條第3 項之
    販賣第3 級毒品。
(一)、另按刑法第59條規定犯罪之情狀可憫恕者，得酌量減輕其刑
    ，其所謂「犯罪之情狀」，與同法第57條規定科刑時應審酌
    之一切情狀，並非有截然不同之領域，於裁判上酌減其刑時
    ，應就犯罪一切情狀（包括第57條所列舉之10款事項），予
    以全盤考量，審酌其犯罪有無可憫恕之事由（即有無特殊之
    原因與環境，在客觀上足以引起一般同情，以及宣告法定低
    度刑，是否猶嫌過重等等），以為判斷。而就販賣毒品案件
    中，同為販賣毒品之人，其原因動機不一，犯罪情節未必盡
    同，或有大盤毒梟者，亦有中、小盤之分，甚或僅止於吸毒
    者同儕間為求互通有無之有償轉讓者亦有之，其販賣行為所
    造成危害社會之程度自屬有異，於此情形，倘依其情狀處以
    適當徒刑，即足以懲儆，並可達防衛社會之目的者，自非不
    可依客觀之犯行與主觀之惡性二者加以考量其情狀，是否有
    可憫恕之處，適用刑法第59條之規定酌量減輕其刑，期使個
    案裁判之量刑，能斟酌至當，符合比例原則（最高法院95年
    度台上字第6157號判決意旨參照）。查本件被告意圖營利販
    賣愷他命予戊○○之犯行，固戕害他人身心應受非難，惟其
    於本案販賣毒品之次數僅一次，賣出金額僅1500元非鉅，不
    法所得合計亦僅1500元，復當場查獲，危害程度尚非廣泛，
    與大量散播毒品之大盤、中盤毒販相較，其間顯然有別，衡
    情自屬情輕法重，其犯罪情狀不無可憫恕之處，本院認為縱
    處以毒品危害防制條例第4 條第3 項之法定最低刑度五年有
    期徒刑，猶嫌過重，爰就被告之犯行依刑法第59條之規定，
    酌予減輕其刑。
(二)、本院審酌被告並無前案之犯罪紀錄，有臺灣高等法院被告前
    案紀錄表可考，素行尚佳，其為圖賺取不法利益，竟以販賣
    第三級毒品愷他命之方式牟利，對於國民健康及社會秩序已
    生危害，及其知識程度、犯罪之動機、目的併慮其販售毒品
    次數僅一次、數量及所得利益，且被告犯後未有悔意，態度
    不佳等一切情狀，而量處如主文所示之刑，即足以達警惕之
    效，公訴人具體求處有期徒刑5年，尚嫌過重。
(三)、公訴人起訴請求宣告被告強制工作一節，惟查被告並無前案
    之犯罪紀錄，已如上述。本件為其所犯唯一販賣毒品案件，
    而被告亦有正當之工作禮儀師，有其所提出之照片為憑，顯
    難認有犯罪習慣或因遊蕩或懶惰成習而犯罪者，是其請求宣
    告被告強制工作，尚有未合，礙難准許。
(四)、沒收方面：
１、依毒品危害防制條例第18條第1 項前段規定，應予沒收銷燬
    之毒品，以經查獲之第一、二級毒品為限。又毒品依其成癮
    性、濫用性及對社會危害性，共分為四級，上開條例並就製
    造、運輸、販賣、意圖販賣而持有、以非法方法使人施用、
    引誘他人施用及轉讓不同等級之毒品等行為，分別定其處罰
    。至施用或持有第三、四級毒品，因其可罰性較低，故未設
    處罰之規定，僅就施用及持有第1 、2 級毒品科以刑罰。然
    鑑於第3 、4 級毒品均係管制藥品，特於同條例第11條之1
    明定無正當理由，不得擅自持有；第18條第1 項後段復規定
    查獲之第3 、4 級毒品，無正當理由而擅自持有者，沒入銷
    燬之。從而，依同條例第18條第1 項後段應沒入銷燬之毒品
    ，專指查獲施用或持有之第3 、4 級毒品而言；倘係查獲製
    造、運輸、販賣、意圖販賣而持有、以非法方法使人施用、
    引誘他人施用或轉讓第3 、4 級毒品，既屬同條例相關法條
    明文規定處罰之犯罪行為，即非該條項應依行政程序沒入銷
    燬之範圍。又同條例第19條第1 項所定「供犯罪所用或因犯
    罪所得之物」，係指犯第4 條至第9 條、第12條、第13條或
    第14條第1 項、第2 項之罪所用或所得之物，不包括毒品本
    身在內，是尚不得援用此項規定為第3 、4 級毒品之沒收依
    據。再同條例對於查獲之製造、運輸、販賣、意圖販賣而持
    有、以非法方法使人施用、引誘他人施用及轉讓第3 、4 級
    毒品之沒收，並無特別規定，如其行為已構成犯罪，則該毒
    品即屬不受法律保護之違禁物，應回歸刑法之適用，依該法
    第38條第1 項第1 款規定宣告沒收，始為適法。從而扣案之
    被告所持有之愷他命2 包，驗餘數量7.873 公克，及戊○○
    所買得之愷他命1 包，驗餘數量3.666 公克，均係違禁物，
    即應依刑法第38條第1 項第1 款之規定宣告沒收。至包裝上
    開戊○○所持有之毒品之外包裝塑膠袋1 個，因已於販賣時
    交付證人戊○○，故已非屬乙○○所有，爰不予宣告沒收。
    另包裝被告所持有之愷他命二包之外包裝塑膠袋二個，係包
    裝愷他命之物，且有防止毒品裸露、逸出、防潮，便於攜帶
    之效，屬被告所有供犯罪所用之物，應依毒品危害防制條例
    第19條第1 項規定，併予宣告沒收。至該三包愷他命之標籤
    ，係辦案人員為辦案所需而另行製貼，與本案被告之犯行無
    涉，不再諭知沒收。
２、按犯毒品危害防制條例第4 條至第9 條之罪者，其供犯罪所
    用或因犯罪所得之財物，均沒收之，如全部或一部不能沒收
    時，追徵其價額或以其財產抵償之，毒品危害防制條例第19
    條第1 項分別定有明文；又毒品危害防制條例第19條第1 項
    規定，犯同條例第4 條至第9 條之罪者，其供犯罪所用或因
    犯罪所得之財物，均沒收之，但並無「不問屬於犯人與否沒
    收之」之特別規定，自應仍有刑法第38條第1 項第3 款、第
    2 款、第3 項前段之適用，即以屬於犯人所有者為限，始得
    沒收之；又因毒品危害防制條例第19條第1 項係採義務沒收
    主義，故犯罪所得之對價，不問其中成本若干，利潤多少，
    均應全部諭知沒收，且該條所稱「追徵其價額」者，必限於
    所沒收之物為金錢以外之其他財物而無法沒收時，始應追徵
    其價額，使其繳納與原物相當之價額，如所得財物為金錢而
    無法沒收時，應以其財產抵償之，而不發生追徵價額之問題
    。
、扣案之被告販賣第三級毒品愷他命之所得1500元，爰依上開
    規定宣告沒收之。且既已當場扣案，即無如全部或一部不能
    沒收之問題，不必宣告以財產抵償之。
、被告之門號0000000000行動電話（含ＳＩＭ卡），係被告乙○○所有供聯繫販賣愷他命之工具，已如上述。且屬被告所
    有，有準備程序筆錄中二造均不爭執事項第4 點為憑（見本
    院卷第28頁），雖未扣案，然應依上開規定諭知沒收，如全
    部或一部未能沒收時，追徵其價格或以財產抵償之。
據上論斷，應依刑事訴訟法第299 條第1 項前段，毒品危害防制
條例第4 條第3 項、第19條第1 項，刑法第11條、第38條第1 項
第1 款、第59條，判決如主文。
本案經檢察官呂寧莉到庭執行職務。
中    華    民    國    98    年    11    月    6     日
                  刑事第五庭審判長法  官  林秀鳳
                                  法  官  吳維雅
                                  法  官  黃珮茹
以上正本證明與原本無異。
如不服本判決，應於收受送達後10日內向本院提出上訴書狀，其
未敘述上訴之理由者，並得於上訴期間屆滿後20日內向本院補提
理由書（均須按他造當事人之人數附繕本）。
                                  書記官  黃瓊芳
中    華    民    國    98    年    11    月    6     日
附錄論罪法條：
毒品危害防制條例第4 條
製造、運輸、販賣第一級毒品者，處死刑或無期徒刑；處無期徒
刑者，得併科新臺幣二千萬元以下罰金。
製造、運輸、販賣第二級毒品者，處無期徒刑或七年以上有期徒
刑，得併科新臺幣一千萬元以下罰金。
製造、運輸、販賣第三級毒品者，處五年以上有期徒刑，得併科
新臺幣七百萬元以下罰金。
製造、運輸、販賣第四級毒品者，處三年以上十年以下有期徒刑
，得併科新臺幣三百萬元以下罰金。
製造、運輸、販賣專供製造或施用毒品之器具者，處一年以上七
年以下有期徒刑，得併科新臺幣一百萬元以下罰金。
前五項之未遂犯罰之。


司法院資訊處製作；財團法人民間司法改革基金會備份。
